【裁判字號】    89,訴,57
【裁判日期】    890215
【裁判案由】    執行異議
【裁判全文】
臺灣臺中地方法院民事判決    八十九年度訴字第五十七號
    原告  張  松
    被告  甲○○
右當事人間執行異議事件，本院判決如左：
    主    文
本院八十八年度執字第一二一三０號給付票款強制執行事件所為之強制執行程序應予撤銷。
訴訟費用由被告負擔。
    事    實
甲、原告方面：
  一、聲明：如主文所示。
  二、陳述：
  （一）原告與被告原係夫妻，於民國七十九年七月十二日離婚，被告於八十七年四月三十
        日由兩造所生之女張瑞玲為代理人，要求原告給付新台幣（下同）三百五十萬元，
        原告除交付張瑞玲一張支票號碼：ＢＥ0000000，付款人為台灣銀行台中分
        行，金額為一百萬元之支票，由被告領取完畢外，另交付一張原告簽發，金額二百
        五十萬元，票號為Ｎ0000000之商業本票（下稱系爭本票）予張瑞玲轉交被
        告，惟約定系爭本票金額之給付，須待原告所有坐落台中縣太平市○○○段二九二
        ─七地號之土地出售後始給付。
  （二）原告就系爭土地曾先後委託訴外人張銘順、李秀蘭介紹出售，惟因景氣不佳，迄未
        賣出，足見被告請求系爭本票金額之條件尚未成就，故依強制執行法第十四條第二
        項提起債務人異議之訴。
  三、證據：提出收據影本一件、戶籍謄本一件，委託書影本二份，聲請調取本院八十八年
      度執字第一二一三０號給付票款事件強制執行卷宗，並聲請訊問證人甘榮宗、張銘順
      、李秀蘭。
乙、被告方面：
  一、聲明：原告之訴駁回。
  二、陳述：
  （一）原告將面額一百萬元之支票及二百五十萬元之本票各一紙交予張瑞玲時，就系爭本
        票並未附有任何條件。原告提出該紙附有條件之收據，並非被告所簽立；被告亦未
        授權或同意張瑞玲簽立。因張瑞玲現已離家出走，收據是在何情況下簽立，即有未
        明。縱在自由意志下簽立，亦屬無權代理，被告對該收據始終不知，更未予以承認
        ，是該收據對被告不生效力，原告以條件未成就提起異議之訴，顯無理由。
  （二）票據為文義證券，在票據上簽名者，依票上文義負責，原告自承簽發系爭本票予被
        告，自應負付款之責。
    理    由
一、本件原告起訴主張：就系爭本票金額之支付，與被告之代理人張瑞玲訂有以坐落台中縣
    太平市○○○段二九二─七地號土地之出售為停止條件之合意，因不景氣，該土地尚未
    出售，條件未成就，故提起異議之訴。被告則以：並未授權或同意張瑞玲與原告約定上
    揭條件，張瑞玲係無權代理；且票據為文義證券，原告應依票上文義負責等語資為抗辯
    。
二、按民法第一百六十九條規定之表見代理，係為保護第三人而設，本人如有使第三人信以
    為其有以代理權授與他人之行為，而與該他人交易，即應使本人負授權人責任，而此項
    表見代理云者，原係指代理人雖無代理權，而有可使人信其有代理權之情形而言，最高
    法院七十年台上字第三五一五號判例著有明文。
三、查原告主張就系爭本票金額之支付訂有停止條件之事實，業據其提出以張瑞玲為領受人
    及證人甘榮宗為見證人之收據為證，並有證人即系爭本票交付於張瑞玲時之見證人甘榮
    宗結證屬實，被告雖以並未授權張瑞玲訂停止條件等語置辯，惟查，張瑞玲代理被告向
    原告收取系爭本票之事實，為兩造所不爭，是在外觀上，被告即有授權張瑞玲之表見行
    為，依上揭說明，縱被告並未授權予張瑞玲訂立條件，然為保護第三人，仍應令被告負
    擔張瑞玲無權代理或越權代理之危險，故被告對原告自應負授權人責任。從而，被告之
    抗辯，委無足採，原告之主張應堪採信。
四、次按票據雖為文義證券，惟票據債務人與執票人之間，若有原因關係，票據債務人自得
    以原因關係作為抗辯，故原告依據票據行為之原因關係，認有妨礙被告請求之事由發生
    ，請求撤銷本院八十八年度執字第一二一三０號給付票款強制執行事件所為之強制執行
    程序，為有理由，應予准許。
五、本件判決事證已臻明確，兩造其餘攻擊防禦及舉證，核與判決結果無影響，爰不另一一
    論述，附此敘明。
六、結論：本件原告之訴為有理由，依民事訴訟法第七十八條判決如主文。
中        華        民        國   八十九   年      二       月     十五      日
                              臺灣台中地方法院民事第二庭
~B法      官  周靜秀
右為正本係照原本作成
如對本判決不服應於判決送達後二十日內向本院提出上訴狀
中        華        民        國   八十九   年      二       月     十五      日
~B法院書記官


司法院資訊處製作；財團法人民間司法改革基金會備份。
